臺灣雲林地方法院刑事判決　　　　　　　 100年度訴字第78號
公　訴　人　臺灣雲林地方法院檢察署檢察官
被　　　告　吳順發
指定辯護人　本院公設辯護人許俊雄
上列被告因違反槍砲彈藥刀械管制條例案件，經檢察官提起公訴
（99年度偵字第5211號），本院判決如下：
    主  文
吳順發未經許可持有空氣槍，處有期徒刑壹年陸月，併科罰金新
臺幣貳萬元，罰金如易服勞役，以新臺幣壹仟元折算壹日。緩刑
年。扣案具殺傷力之空氣槍壹把（槍枝管制編號000000
0000號）沒收之。
    事  實
一、吳順發明知具有殺傷力之空氣槍，為槍砲彈藥刀械管制條例
    第4 條第1 項第1 款所管制之物品，非經中央主管機關許可
    不得持有，竟基於非法持有具殺傷力空氣槍之犯意，於民國
    89年9 月某日，在臺中縣豐原市某玩具模型店，以新臺幣（
    下同）5,000 至6,000 元之代價，購得有具殺傷力之空氣槍
    1 把（槍枝管制編號0000000000號），並另陸續購得供該空
    氣槍發射彈丸用之CO2 瓦斯鋼瓶14瓶，而未經許可持有之。
    嗣為警因另案持搜索票於99年10月18日3 時54分許，在雲林
    縣臺西鄉○○村○○路92號吳順發住處搜索時，當場查獲並
    扣得吳順發所有之上開空氣槍1 把、CO2 瓦斯鋼瓶14瓶，與
    第二級毒品安非他命約0.26公克（持有第二級毒品案件另經
    檢察官偵辦）等物，始悉上情。
二、案經雲林縣警察局臺西分局報告臺灣雲林地方法院檢察署檢
    察官偵查起訴。
    理  由
一、關於證據能力部分：
  (一)按被告以外之人於審判外之言詞或書面陳述，除法律有規定
    者外，不得作為證據；惟被告以外之人於審判外之陳述，雖
    不符刑事訴訟法第159 條之1 至第159 條之4 規定得為證據
    之情形，而經當事人於審判程序同意作為證據，法院審酌該
    言詞陳述或書面陳述作成時之情況，認為適當者，亦得為證
    據，刑事訴訟法第159 條第1 項及第159 條之5 第1 項分別
    定有明文。
  (二)經查，雲林縣警察局臺西分局之搜索、扣押筆錄、扣押物品
    目錄表、雲林縣警察局槍枝初步檢視報告表及其附件各1 份
    ，雖均屬被告以外之人於審判外之書面陳述，然經被告與檢
    察官同意作為證據使用，復經本院審酌該書面陳述作成時之
    情況，亦無不當之情形，依上開規定，應認具有證據能力，
    得作為本件證據使用。
  (三)按刑事訴訟法第208 條第1 項前段規定「法院或檢察官得囑
    託醫院、學校或其他相當之機關、團體為鑑定，並準用第
    203 條至第206 條之1 之規定」，而同法第206 條第1 項規
    定「鑑定之經過及其結果，應命鑑定人以言詞或書面報告。
    」，而符合同法第159 條第1 項所定得作為證據之「法律有
    規定」之情形。另由司法警察官、司法警察依檢察官所概括
    選任之鑑定人或囑託鑑定機關、團體所為之鑑定結果，與檢
    察官選任或囑託為鑑定者，性質上並無差異，同具有證據能
    力，此亦有最高法院96年度臺上字第2860號判決可資參照。
    是內政部警政署刑事警察局99年11月26日刑鑑字第09901507
    56號鑑定書1 份，揆諸前揭說明，自屬「法律規定」得為證
    據者，具有證據能力，得作為證據使用。
二、上開犯罪事實，業據被告於警詢、偵訊及本院審理時均坦承
    不諱，並有扣案空氣槍1 支（槍枝管制編號0000000000號）
    ，及CO2 瓦斯鋼瓶14個可證，及本院99年聲搜字第00567 號
    搜索票（偵卷第11頁）、雲林縣警察局臺西分局搜索、扣押
    筆錄（偵卷第12頁至第14頁）、扣押物品目錄表（第15頁至
    第16頁）、照片共14張（偵卷第19頁至第25頁）、雲林縣警
    察局槍枝初步檢視報告表及其附件（偵卷第34頁至第38頁）
    各1 份等附卷可稽。又扣案之空氣槍1 支，經送內政部警政
    署刑事警察局鑑定結果，認為「送鑑空氣槍1 枝（槍枝管制
    編號0000000000號），認係氣體動力式槍枝，以小型高壓氣
    體鋼瓶內氣體為發射動力，經以金屬彈丸測試三次，其中彈
    丸（直徑4.4 mm、重量0.36g ）最大發射速度為137 公尺/
    秒，計算其動能為3.3 焦耳，換算其單位面積動能為21焦耳
    / 平方公分。（如照片一～三）」等語，此有內政部警政署
    刑事警察局99年11月26日刑鑑字第0990150756號鑑定書1 份
    （偵卷第50頁及其背面）、附件照片3 張在卷可佐，足認上
    開空氣槍具有殺傷力無疑，是被告自白確與事實相符，而得
    採信。從而，本件事證已臻明確，被告犯行堪予認定，應依
    法論科。
三、新舊法比較適用之說明：
    查被告行為後，槍砲彈藥刀械管制條例第8 條業經立法院修
    正通過，經總統於100 年1 月5 日公布，於同年1 月7 日生
    效。而修正後之槍砲彈藥刀械管制條例第8 條，乃增列第6
    項規定「犯第1 項、第2 項或第4 項有關空氣槍之罪，其情
    節輕微者，得減輕其刑。」雖同條第4 項之刑度並未變更，
    但上述「得減輕其刑」之規定，已影響行為人刑罰之法律效
    果，自屬法律有變更，因此經比較新舊法結果，修正後該條
    例第8 條第6 項規定較有利於被告，自應予適用。
四、論罪科刑：
  (一)可發射金屬或子彈具有殺傷力之空氣槍，係屬槍砲彈藥刀械
    管制條例第4 條第1 項第1 款所列管之物。核被告所為，係
    犯槍砲彈藥刀械管制條例第8 條第4 項未經許可持有空氣槍
    罪。被告自89年9 月間起至99年10月18日經搜索查獲為止，
    持有上開扣案槍枝之行為，為繼續犯，應論以單一之持有行
    為。
  (二)按修正後之槍砲彈藥刀械管制條例第8 條，增列第6 項規定
    「犯第1 項、第2 項或第4 項有關空氣槍之罪，其情節輕微
    者，得減輕其刑。」查被告未經許可持有空氣槍長達數年，
    自陳僅對空、對樹木及紙箱標靶射擊供己娛樂之用，並無持
    以為犯罪行為，造成重大危害社會安全之情事，是本院認被
    告於本案之犯罪情節堪認輕微，被告惡性並非重大，爰依上
    開規定減輕其刑。又按刑法第59條之酌量減輕其刑，必於犯
    罪之情狀有其特殊之原因與環境，在客觀上足以引起一般同
    情而確可憫恕，認科以最低度刑仍嫌過重者，始有其適用。
    查本院已依修正後之槍砲彈藥刀械管制條例第8 條第6 項規
    定減輕其刑，有如上述，自無科以最低度刑仍嫌過重之情形
    ，是不再依刑法第59條之規定遞減輕其刑，附此敘明。
  (三)爰審酌被告違反麻醉藥品管理條例，經本院於84年9 月22日
    以84年度易緝字第27號判處有期徒刑4 月，緩刑3 年，並於
    84年10月14日判決確定，嗣後緩刑未經撤銷，此有臺灣高等
    法院被告前案紀錄表1 份可參。又其非法持有上開具殺傷力
    之空氣槍，對於人身安全、社會治安具有一定程度之潛在危
    險，惟考量其持有槍枝之動機與目的係為休閒娛樂，及該空
    氣槍經鑑定最大單位面積動能為每平方公分21焦耳，僅略超
    過前述日本科學警察研究結果足以穿入人體皮肉層之每平方
    公分20焦耳，殺傷力並非強大；此外，被告持有時間長達數
    年，尚無使用上開空氣槍從事犯罪行為，對他人生命、身體
    、自由、財產等法益之產生危害，與一般擁槍自重者不同，
    應認被告犯罪情節及惡性尚屬輕微，又其於犯罪後坦承犯行
    ，足見應有悔意，暨其為極重度重器障患者，身體狀況不佳
    ，此有診斷證明書2 份（本院卷第18至第19頁）及中華民國
    身心殘障手冊影本1 份（第20頁）等一切情狀，量處如主文
    所示之刑，並就併科罰金部分，諭知易服勞役之折算標準。
  (四)被告雖有曾遭判刑確定，然緩刑未被撤銷之前科紀錄，已如
    前述，素行尚可，其因一時失慮致罹刑章，事後坦認犯行，
    態度良好，又被告係出於休閒、娛樂等動機而持有，空氣槍
    之殺傷力並非強大，是本件犯案情節應屬輕微，相信被告受
    本次罪刑之科處，已無再犯之虞，又其身體狀況不佳，需定
    期洗腎治療，是應認對其宣告之刑以暫不執行為適當，爰予
    宣告緩刑3 年，以啟自新。
  (五)扣案之空氣槍1 枝（槍枝管制編號：0000000000號），具殺
    傷力，自屬違禁物無訛，應依刑法第38條第1 項第1 款之規
    定宣告沒收之。另扣案CO2 瓦斯鋼瓶14瓶，雖為被告所有、
    供其裝於上開空氣槍內作為動力擊發使用，然均已使用完畢
    ，亦非違禁物，故不予宣告沒收，附此敘明。
五、據上論斷，應依刑事訴訟法第299 條第1 項前段，槍砲彈藥
    刀械管制條例第8 條第4 項、第6 項，刑法第2 條第1 項但
    書、第11條前段、第42條第3 項、第74條第1 項第1 款、第
    38條第1 項第1 款，判決如主文。
本案經檢察官莊珂惠到庭執行職務
中    華    民    國   100    年    3     月    17    日
            刑事第三庭    審判長法  官  林 輝 煌
                                法  官  陳 雅 琪
                                法  官  蕭 雅 毓
以上正本證明與原本無異。
如不服本判決應於收受判決後10日內向本院提出上訴書狀，並應
敘述具體理由；其未敘述上訴理由者，應於上訴期間屆滿後20日
內向本院補提理由書（均須按他造當事人之人數附繕本）。「切
勿逕送上級法院」。
                                書記官  鍾 宜 津
中    華    民    國   100    年    3     月    17    日
附錄論罪科刑條文全文：
槍砲彈藥刀械管制條例第8條：
未經許可，製造、販賣或運輸鋼筆槍、瓦斯槍、麻醉槍、獵槍、
空氣槍或第4 條第1 項第1 款所定其他可發射金屬或子彈具有殺
傷力之各式槍砲者，處無期徒刑或5 年以上有期徒刑，併科新臺
幣1千 萬元以下罰金。
未經許可，轉讓、出租或出借前項所列槍枝者，處5 年以上有期
徒刑，併科新臺幣1 千萬元以下罰金。
意圖供自己或他人犯罪之用，而犯前2 項之罪者，處無期徒刑或
7年 以上有期徒刑，併科新臺幣1 千萬元以下罰金。
未經許可，持有、寄藏或意圖販賣而陳列第1 項所列槍枝者，處
3年 以上10年以下有期徒刑，併科新臺幣700 萬元以下罰金。
第1項至第3項之未遂犯罰之。
犯第1 項、第2 項或第4 項有關空氣槍之罪，其情節輕微者，得
減輕其刑。